臺灣臺南地方法院刑事判決　　　　　　　 95年度易字第654號
公　訴　人　臺灣臺南地方法院檢察署檢察官
被　　　告　丙○○
選任辯護人　莊美貴律師
上列被告因竊盜等案件，經檢察官提起公訴（95年度調偵字第22
2號），本院判決如下：
    主  文
丙○○無罪。
    理  由
一、公訴意略以：被告丙○○意圖為自己不法所有之概括犯意，
    自民國九十四年十月十一日至同年月十七日止，僱用不知情
    姓名不詳之人操作怪手竊取甲○○所有坐落臺南縣歸仁鄉○○段一三之四地號及乙○○所有坐落同段一三之五地號土地
    之分別為三百及三百零一平方公尺之土方；並基於毀損之犯
    意，損毀甲○○所有在上開地號土地上之竹筍八叢，價值約
    新臺幣三萬元。因認被告涉犯刑法第三百二十條第一項竊盜
    罪嫌及同法第三百五十四條之毀損罪嫌。
二、按犯罪事實應依證據認定之，無證據不得認定犯罪事實；不
    能證明被告犯罪者，應諭知無罪之判決，刑事訴訟法第一百
    五十四條第二項、第三百零一條第一項分別定有明文。又事
    實之認定，應憑證據，如未能發現相當證據，或證據不足以
    證明，自不能以推測或擬制之方法，以為裁判基礎（最高法
    院四十年台上字第八六號判例意旨參照）。且按刑事訴訟法
    第一百六十一條第一項規定：檢察官就被告犯罪事實，應負
    舉證責任，並指出證明之方法。因此，檢察官對於起訴之犯
    罪事實，應負提出證據及說服之實質舉證責任。倘其所提出
    之直接證據或間接證據，或其所指出之證明方法，並未達到
    通常一般之人均不致有所懷疑，而得確信其為真實之程度，
    而有合理之懷疑存在而無從使事實審法院得有罪之確信時，
    基於無罪推定之原則，即應為被告無罪判決之諭知（最高法
    院七十六年台上字第四九八六號、九十二年台上字第一二八
    號判例意旨參照）。而告訴人之告訴，係以使被告受刑事訴
    追為目的，是其陳述是否與事實相符，仍應調查其他證據以
    資審認，苟其所攻擊之詞，尚有瑕疵，則在此瑕疵未究明前
    ，即不得遽採為斷罪之基礎（最高法院五十二年台上字第一
    三○○號判例、六十一年台上字第三○九九號判例、六十九
    年台上字第一五三一號判決意旨參照）。
三、本件檢察官認被告涉犯上開竊盜及毀損罪嫌，無非係以告訴
    人甲○○、乙○○、許忠銘於警詢及偵查之供述、卷附地籍
    圖謄本、臺南縣歸仁地政事務所函、勘驗筆錄各一份及照片
    十七張等為主要論據。訊之被告堅決否認有何竊盜及毀損犯
    行，辯稱：整地前已由臺南縣歸仁地政事務所鑑界，並以紅
    色鐵條插地為界，他都在地界內整地，沒有越界採土及毀損
    告訴人甲○○所有之竹筍叢等語。
四、經查：
  (一)關於證據能力之認定：
    1.證人即告訴人甲○○、乙○○及證人許忠銘於警詢時之陳
      述，被告既然均不同意作為證據，依刑事訴訟法第一百五
      十九條第一項、第一百五十九條之五第一項之規定，原則
      上即不得作為本案裁判基礎之證據資料。檢察官又未證明
      「證人甲○○、乙○○及許忠銘先前於警詢中之指訴具有
      較可信之特別情況，且為證明犯罪事實存否所必要」此一
      外部情況要件，則證人甲○○、乙○○及許忠銘之前開證
      述，均不符合刑事訴訟法第一百五十九條之二例外得作為
      證據之要件規定，而無法回復其證據能力。
    2.按「證人、鑑定人依法應具結而未具結者，其證言或鑑定
      意見，不得作為證據」，刑事訴訟法第一百五十八條之三
      定有明文。而同法第一百五十九條之一第二項雖規定，被
      告以外之人於偵查中向檢察官所為之陳述，除顯有不可信
      之情況者外，得為證據。惟該被告以外之人（含共同被告
      、共犯、被害人、證人等），於偵查中向檢察官所為之陳
      述，性質上仍屬傳聞證據（即審判外之陳述），然因檢察
      官依法有訊問被告、證人及鑑定人之權，證人、鑑定人且
      須「具結」，而檢察官向被告以外之人所取得之陳述，原
      則上均能遵守法律規定，不致違法取供，其可信性極高，
      為兼顧理論與實務，因而規定除顯有不可信之情況者外，
      得為證據（參考刑事訴訟法第一百五十九條之一立法理由
      ）。但被告以外之人於偵查中向檢察官所為之陳述，仍應
      依法具結，始有證據能力。最高法院九十四年度台上字第
      一六四四號判決參照。經查：證人甲○○及乙○○於偵查
      中向檢察官所為之陳述，均係就待證事實有重要關係之親
      身知覺、體驗事實所為之陳述，即居於證人之地位，依上
      開規定，自應依同法第一百八十六條第一項規定命其具結
      ，使證人知悉其有據實陳述之義務，以擔保其證言之真實
      性，該供述證據始具證據能力，惟檢察官並未踐行人證之
      法定訊問程序，揆諸前揭規定，上開檢察官訊問證人甲○○、乙○○時依法應令其具結而未具結之訊問筆錄，均不
      得作為證據。
    3.卷內其餘被告以外之人於審判外之書面或言詞陳述，被告
      於本案言詞辯論終結前，並未爭執其證據能力，本院審酌
      各該證據均非違法蒐證取得之證據，並無證據力明顯過低
      之情形，復經本院於審判期日就上開證據依法進行調查、
      辯論，依刑事訴訟法第一百五十九條之五規定，自有證據
      能力。
  (二)認定被告罪嫌不足之理由：
    1.證人即告訴人甲○○於本院審理時雖結證稱：被告的土地
      地勢比較低，他所有坐落大苓段一三之四地號土地之地勢
      比較高，被告就挖他的土地，去填被告自己的土地，此有
      卷附相片為證，他曾多次到現場，並親眼見聞上情，亦曾
      制止被告之挖掘，惟被告不予理會；至於毀損竹筍叢部分
      ，雖【未親自見聞】，但上開土地內有挖土機挖過的痕跡
      為證等語（見本院卷第七四至七八頁）。證人即告訴人乙○○於本院審理時雖亦結證稱：有親眼看到被告挖他所有
      坐落大苓段一三之五地號土地內之土方，也有制止被告，
      被告不予理會，亦曾阻擋挖土機，惟挖土機司機不讓他阻
      擋，被告於現場向挖土機司機講如果有事會負責等語（見
      本院卷第七九至八三頁），惟觀諸卷附照片（見警卷第一
      八至二四頁、九十五年度偵字第三六五六號卷第一一至一
      四頁），除了顯示被告與告訴人所有上開土地之地貌外，
      並無法證明告訴人等所證述之「被告係挖告訴人的土，填
      被告自己土地」此一事實，況依告訴人等提出之上開照片
      ，其所指被告僱用之挖土機、推土機係在地勢平坦之沙地
      運作，亦非如告訴人等所指訴者，係挖地勢較高之告訴人
      所有之土地，去填被告自己之土地，則告訴人之上開證述
      ，是否確與事實相符，已有可疑，揆諸前揭裁判意旨，自
      不得僅憑告訴人等之證述，即遽為不利於被告之認定。
    2.證人即鄰地一三之一地號土地所有人許忠銘於偵訊時雖證
      稱：九十四年十月十六日下午二時在大苓段一三之一地號
      土地上巡視，看見隔壁土地有挖土機在施工，施工地點緊
      臨甲○○、乙○○土地的後面等語（見偵卷第八頁）。惟
      查：被告所有坐落臺南縣歸仁鄉○○○段六九七之五地號
      土地，與甲○○所有之大苓段一三之四地號、乙○○所有
      之大苓段一三之五地號土地及證人許忠銘所有之大苓段一
      三之一地號土地，外觀上為間隔有一條溪流，該溪流時而
      變動，實際上係間隔國有未登錄地暫編地號九○二一、九
      ○二一之一、九○二二及九○二二之一，上開溪流則流經
      其中，有臺南縣歸仁地政事務所土地複丈圖在卷可按（見
      本院卷第三七頁），從而告訴人甲○○、乙○○及證人許
      忠銘所有之大苓段一三之四、一三之五、一三之一地號土
      地，並未與被告所有之深坑子段六九七之五地號土地相鄰
      ，則證人許忠銘所謂「施工地點緊臨甲○○、乙○○土地
      後面」之位置，究係告訴人等所有之一三之四、一三之五
      地號土地，抑或其與被告土地中間之上開未登錄地則尚有
      未明，是證人許忠銘之上開證詞，亦無法為被告不利之認
      定。
    3.又證人即承攬整地事務之挖土機司機己○○於本院結證稱
      ：被告有告知鑑界後之界址，並交代在界址內施工，他是
      在被告自己比較南邊的土地挖土，去填被告所有比較北邊
      的土地，沒有挖到警卷第一八頁編號一照片所示凹陷的地
      方，也沒有挖警卷第一九頁編號二照片所示該處竹筍叢，
      因為有一支界椿插在該處竹叢中，如果要挖整區竹叢都會
      傾倒，所以並沒有挖，但是在現場已經有幾個竹筍叢倒了
      ，直接橫躺在河川上，如果沒拿走，會影響河川主流，所
      以他就把已經倒掉的竹叢拿掉等語（見本院卷第八五、八
      六、八八頁），輔以證人即被告申請鑑界時之臺南縣歸仁
      地政事務所測量員丁○○於本院亦結證稱：如果依照他第
      一次鑑界的界址施工，應該不會去侵害到告訴人之土地等
      語（見本院卷第九四頁），足證被告當時挖土機施工之位
      置應未越過未登錄地，且告訴人甲○○所指之竹筍叢係因
      其他原因傾倒在該處，並非被告僱用之挖土機施工時使之
      傾倒或毀壞。是則證人即告訴人甲○○、乙○○及證人許
      忠銘之前揭證述，除足以證明被告確有於上開溪流附近整
      地外，其餘渠等所證述之情節，是否確與事實相符，而無
      瑕疵可指，即有可疑，尚難逕為不利於被告之認定。
    4.檢察官另提出之臺南縣歸仁地政事務所土地複丈成果圖（
      見調偵卷第一二頁），雖有標示被告盜挖之面積，但此係
      告訴人等所指稱，如前所述，無法逕採為被告不利之證據
      ；又照片十三張（見警卷第一八至二四頁），亦僅證明上
      開溪流兩側之土地現況，及被告土地上確有整地之情形，
      惟尚無法據此推論被告有何挖取告訴人所有之土地內之土
      方之情，亦難憑此即為被告不利之認定。
五、綜上所述，本件告訴人甲○○、乙○○及證人許忠銘之指證
    ，既有前揭所指之可疑情形，即難單憑渠等有瑕疵之證述，
    即為被告有罪之證明，則依檢察官所舉之上開證據，顯然無
    法說服本院形成被告有罪之確信，基於無罪推定之原則，自
    應為被告無罪判決之諭知。
據上論斷，依刑事訴訟法第三百零一條第一項，判決如主文。
本案經檢察官戊○○到庭執行職務
中　　華　　民　　國　　96　　年　　11　　月　　10　　日
　　　　　　　刑事第七庭  審判長  法　官  蔡奇秀
                                  法  官  莊玉熙
                                  法  官  林欣玲
以上正本證明與原本無異。
如不服本判決，應於判決送達後10日內，向本院提出上訴狀。
                                  書記官  鄭佩玉
中　　華　　民　　國　　96　　年　　11　　月　　10　　日
